【裁判字號】    98,訴,4375
【裁判日期】    990115
【裁判案由】    毒品危害防制條例
【裁判全文】
臺灣板橋地方法院刑事判決              98年度訴字第4375號
公  訴  人  臺灣板橋地方法院檢察署檢察官
被      告  甲○○
上列被告因違反毒品危害防制條例案件，經檢察官提起公訴（98
年度毒偵字第8137號），被告於準備程序認罪，本院以簡式審判
程序判決如下：
    主  文
甲○○施用第一級毒品，處有期徒刑玖月。
    事實及理由
一、按除被告所犯為死刑、無期徒刑、最輕本刑為三年以上有期
    徒刑之罪或高等法院管轄第一審案件者外，於第一次審判期
    日前之準備程序進行中，被告先就被訴事實為有罪之陳述時
    ，審判長得告知被告簡式審判程序之旨，並聽取當事人、代
    理人、辯護人及輔佐人之意見後，裁定進行簡式審判程序，
    刑事訴訟法第273 條之1 第1 項定有明文。經核本件被告甲
    ○○所犯係死刑、無期徒刑、最輕本刑為三年以上有期徒刑
    以外之罪，其於準備程序中就被訴事實為有罪之陳述，經法
    官告知簡式審判程序之旨，並聽取公訴人、被告之意見後，
    本院爰依首揭規定，合議裁定由受命法官獨任進行簡式審判
    程序，合先敘明。
二、本件犯罪事實：
    甲○○前曾於民國87年間因施用毒品案件，經臺灣士林地方
    法院裁定送觀察、勒戒後，認無繼續施用毒品傾向，於87年
    11月20日執行完畢（接續執行另案徒刑至89年7 月4 日執行
    完畢出監），並經臺灣士林地方法院以87年度易字第666 號
    判決，諭知免刑確定；其後復於89年11月間因再犯施用毒品
    案件，經檢察官聲請本院裁定送觀察、勒戒及強制戒治後，
    於90年8 月10日停止戒治付保護管束（接續執行另案徒刑至
    92年3 月1 日執行完畢出監），至90年12月7 日期滿執行完
    畢，並經檢察官聲請簡易判決處刑，由本院以90年度板簡字
    第165 號判決，判處有期徒刑六月確定在案，於上開停止戒
    治後，與其另案應執行之徒刑、易服勞役接續執行至92年3
    月1 日執行完畢出監（於本件已逾五年，不構成累犯）；其
    後又於92年11月間因其於92年4 月21日再犯施用毒品案件，
    復經檢察官聲請本院裁定送強制戒治，至93年1 月9 日因毒
    品危害防制條例修正而終止執行釋放出監，並經檢察官起訴
    ，由本院以92年度訴字第2054號判決，判處有期徒刑八月確
    定；其另因於92年8 月7 日再犯施用毒品案件，經本院以92
    年度訴字第2405號判決，判處有期徒刑七月確定；之後又因
    於93年2 月3 日再犯施用毒品案件，復經本院以93年度訴字
    第1201號判決，判處有期徒刑十月確定，與上開施用毒品案
    件判處之有期徒刑八月、七月，其後於96年間再經減刑，各
    減為有期徒刑五月、四月、三月又十五日後，更定應執行刑
    為十一月，再與其另案竊盜、詐欺等案件應執行之有期徒刑
    二年、二月又十五日，合併接續執行後，於98年5 月22日縮
    刑假釋出監（原應至98年8 月18日縮刑期滿），其後再經撤
    銷假釋，應執行殘刑二月二十七日，並與另案竊盜、公共危
    險等案件應執行之有期徒刑三月、易服勞役五十日合併接續
    執行（現尚在監執行，應至99年5 月5 日縮刑期滿）。詎其
    猶不知悔改，復基於施用毒品之犯意，於98年9 月19日晚上
    某時許，在其臺北縣中和市○○路243 號住處，以注射針筒
    注射方式，施用第一級毒品海洛因1 次。嗣於同年月20日下
    午3 時50分許（起訴書誤載為「56分許」），在臺北縣中和
    市○○路75巷3 弄口，因另案通緝之竊盜案件為警緝獲，經
    警採尿送驗後，驗有鴉片類嗎啡藥物陽性反應，因而查悉上
    情。案經臺北縣政府警察局中和第二分局報請臺灣板橋地方
    法院檢察署檢察官偵查起訴。
三、本件證據：
    (一)被告於審理時之自白。
    (二)卷附之臺灣檢驗科技股份有限公司出具之驗尿報告、臺灣
      高等法院被告前案紀錄表等可稽。
四、按施用第一、二級毒品為犯罪行為，毒品危害防制條例第10
    條定有處罰明文。故施用第一、二級毒品者，依前揭規定本
    應科以刑罰。惟基於刑事政策，對合於一定條件之施用者，
    則依同條例第20條、第23條之規定，施以觀察、勒戒及強制
    戒治之保安處分。又毒品危害防制條例於92年7 月9 日修正
    公布，自93年1 月9 日施行，其中第20條、第23條將施用毒
    品之刑事處遇程序，區分為「初犯」及「五年內再犯」、「
    五年後再犯」。依其立法理由之說明：「初犯」，經觀察、
    勒戒或強制戒治後，應為不起訴處分或不付審理之裁定；經
    觀察、勒戒或強制戒治執行完畢釋放後，「五年內再犯」者
    ，因其再犯率甚高，原實施之觀察、勒戒及強制戒治既已無
    法收其實效，爰依法追訴或裁定交付審理。至於經觀察、勒
    戒或強制戒治執行完畢釋放後，「五年後再犯」者，前所實
    施之觀察、勒戒或強制戒治已足以遮斷其施用毒品之毒癮，
    為期自新及協助其斷除毒癮，仍適用「初犯」規定，先經觀
    察、勒戒或強制戒治之程序。從而依修正後之規定，僅限於
    「初犯」及「五年後再犯」二種情形，始應先經觀察、勒戒
    或強制戒治程序。倘被告於五年內已再犯，經依法追訴處罰
    ，縱其第三次（或第三次以上）再度施用毒品之時間，在初
    犯經觀察、勒戒或強制戒治執行完畢釋放五年以後，已不合
    於「五年後再犯」之規定，且因已於「五年內再犯」，顯見
    其再犯率甚高，原實施觀察、勒戒或強制戒治，已無法收其
    實效，即應依該條例第十條處罰。至於第三次（或第三次以
    上）施用毒品之時間，是否宜有期間限制？以多久為適宜？
    則分屬刑事政策、專門醫學之範圍，非審判機關所能決定，
    有待循立法途徑解決（參見最高法院97年度第5 次刑事庭會
    議決議意旨）。是核本件被告上開所為，係犯毒品危害防制
    條例第10條第1 項之施用第一級毒品罪。其施用毒品前之持
    有毒品行為，應為其後施用行為所吸收，不另論罪。爰審酌
    被告之素行、再犯施用毒品情節、所生危害及犯罪後坦承之
    態度等一切情狀，量處如主文所示之刑。
五、依刑事訴訟法第273 條之1 第1 項、299 條第1 項前段、第
    310 條之2 、第454 條，毒品危害防制條例第10條第1 項、
    第23條第2 項，判決如主文。
六、如不服本判決應於收受送達後十日內向本院提出上訴書狀，
    並應敘述具體理由；其未敘述上訴理由者，應於上訴期間屆
    滿後二十日內向本院補提理由書（均須按他造當事人之人數
    附繕本）「切勿逕送上級法院」。
本案經檢察官李超偉到庭執行職務
中    華    民    國    99    年    1     月    15    日
                      刑事第二庭  法  官  彭  全  曄
以上正本證明與原本無異。
                                  書記官  謝  雪  紅
中    華    民    國    99    年    1     月    15    日
附錄本案論罪科刑法條全文：
毒品危害防制條例第10條
施用第一級毒品者，處 6 月以上 5 年以下有期徒刑。
施用第二級毒品者，處 3 年以下有期徒刑。

司法院資訊處製作；財團法人民間司法改革基金會備份。
